【裁判字號】    99,易,2606
【裁判日期】    991029
【裁判案由】    毒品危害防制條例
【裁判全文】
臺灣臺北地方法院刑事判決              99年度易字第2606號
公  訴  人  臺灣臺北地方法院檢察署檢察官
被      告  甲○○
上列被告因毒品危害防制條例案件，經檢察官提起公訴（99年度
毒偵字第3155號），本院判決如下：
    主  文
甲○○施用第二級毒品，累犯，處有期徒刑柒月。
    事  實
一、甲○○前曾於民國88年間，因施用毒品案件，經本院於88年
    12月28日以88年度毒聲字第3238號裁定送觀察、勒戒後，因
    認無繼續施用毒品之傾向，於89年3 月6 日執行完畢出所，
    經臺灣臺北地方法院檢察署檢察官於89年3 月6 日以89年度
    毒偵緝字第81號為不起訴處分確定；另於90年間因施用毒品
    案件，經本院於90年5 月4 日以90年度毒聲字第952 號裁定
    送觀察、勒戒後，因認無繼續施用毒品之傾向，於90年7 月
    11日執行完畢出所，經臺灣臺北地方法院檢察署檢察官於90
    年7 月12日以90年度毒偵字第1050號為不起訴處分確定；又
    於92年間因施用毒品案件，經本院於92年8 月29日以92年度
    簡字第2058號判決判處有期徒刑6 月確定；復於93年間因施
    用毒品案件，經本院於93年9 月9 日以93年度訴字第820 號
    判決分別判處有期徒刑8 月、4 月，應執行有期徒刑9 月確
    定，上開2 罪接續執行，於94年5 月17日執行完畢出監；再
    於96年間因施用毒品案件，經本院於97年1 月9 日以96年度
    簡字第4053號判決判處有期徒刑6 月確定；復於97年間因施
    用毒品案件，經臺灣板橋地方法院於98年1 月15日以97年度
    簡字第10690 號判決判處有期徒刑5 月確定；又於97年間因
    施用毒品案件，經臺灣板橋地方法院於98年2 月16日以97年
    度易字第3769號判決判處有期徒刑7 月確定，並與前開有期
    徒刑5 月部分，定應執行為有期徒刑10月確定，再與前開有
    期徒刑6 月部分接續執行，於99年2 月4 日縮刑期滿執行完
    畢。詎甲○○猶未戒除毒癮，復基於施用二級毒品甲基安非
    他命之犯意，於99年4 月26日22時許，在臺北縣新店市○○
    街79號5 樓住處，以將第二級毒品甲基安非他命置於玻璃球
    器具內（未扣案，應認已滅失）以燒烤點燃吸食之方式，施
    用甲基安非他命毒品1 次。嗣警於99年4 月27日凌晨零時5
    分許，在臺北縣中和市○○街383 號11樓查獲，經警採尿送
    驗而查知上情。
二、案經臺北縣政府警察局中和第一分局報告臺灣臺北地方法院
    檢察署檢察官偵查起訴。
    理  由
一、上揭犯罪事實，業據被告甲○○於本院審理時坦承不諱（見
    本院99年10月25日審判筆錄），且被告為警查獲時所採尿液
    經送檢驗結果，呈甲基安非他命陽性反應，有臺灣檢驗科技
    股份有限公司濫用藥物檢驗報告1 份在卷可稽，足徵被告前
    開施用毒品自白，與事實相符合，堪予採信。又按民國92年
    7 月9 日新修正之毒品危害防制條例刪除2 犯及3 犯之規定
    ，一改修法前繁雜之處遇程序，僅將施用毒品者簡化區分為
    初犯、再犯，並認施用毒品者係屬病患性犯人，以觀察、勒
    戒戒除其身癮，並以強制戒治去除其心癮。經觀察、勒戒或
    強制戒治執行完畢釋放後，若係5 年後再犯該條例第10條施
    用毒品罪者，與同條例第20條第1 項、第2 項關於「初犯」
    之處理方式相同，檢察官應先聲請法院裁定令被告入勒戒處
    所觀察、勒戒，並視有無繼續施用毒品傾向，決定應予釋放
    、為不起訴之處分，或應聲請法院裁定令入勒戒處所強制戒
    治；若係5 年內「再犯」同條例第10條施用毒品罪者，依同
    條例第23條第2 項規定，檢察官則應依法追訴。觀諸該條例
    第20條第3 項之修正理由：「觀察、勒戒或強制戒治5 年後
    再犯者，顯見前所實施之觀察、勒戒或強制戒治已足以遮斷
    其施用毒品之癮，為期自新及協助其戒除毒癮，對此5 年後
    再犯者，爰明定仍適用初犯之規定，先經觀察、勒戒、強制
    戒治之程序。」及同條例第23條第2 項之修正理由：「為配
    合簡化施用毒品犯之刑事處遇程序，並鑑於經觀察、勒戒或
    強制戒治執行完畢釋放後5 年內再犯者，其再犯率甚高，原
    據以實施之觀察、勒戒及強制戒治既已無法收其實效，自應
    施以刑事處遇。」顯然如施用毒品者係前經觀察、勒戒或強
    制戒治等治療程序執行完畢5 年後，始再施用毒品之「初犯
    」，因前所執行之觀察、勒戒或強制戒治已足收戒除毒癮之
    效，自應重新執行觀察、勒戒或強制戒治等治療程序，並於
    治療程序執行完畢後，由檢察官為不起訴處分，毋庸對之追
    訴處罰；反之，在「再犯」之情形，因其先前所為治療程序
    顯未能收戒斷毒癮之效，且考量施用毒品者之再犯率偏高，
    乃簡化其刑事處遇程序，而逕予追訴處罰，不再施以治療程
    序。參酌上開立法理由，修正毒品危害防制條例就施用毒品
    者，祇於「初犯」及「5 年後再犯」2 種情形，有其追訴條
    件之限制，即須於初犯經觀察、勒戒或強制戒治釋放後，5
    年內均無施用毒品之行為，始能認其前所實施之觀察、勒戒
    或強制戒治已足遮斷毒癮，而得於5 年後再犯時，再予適用
    初犯之規定，重行觀察、勒戒等程序。倘5 年內已經再犯，
    被依法追訴處罰，縱其第3 次（或第3 次以上）施用毒品之
    時間在初犯釋放5 年以後，即與「5 年後再犯」之情形有別
    ，且因已於「5 年內再犯」，顯見其再犯率甚高，原實施觀
    察、勒戒或強制戒治，已無法收其實效，而無5 年戒斷期之
    存在，自無再經觀察、勒戒及強制戒治之必要，應由檢察官
    逕行起訴，始符新法修正之本旨（最高法院95年度臺非字第
    59號、第65號判決意旨參照）。查被告本件施用毒品犯行非
    屬「初犯」及「5 年後再犯」之情形，依上開說明，自應依
    法論科。綜上所述，本件事證明確，被告犯行洵堪認定，應
    依法論科。
二、按甲基安非他命係毒品危害防制條例第2 條第2 項第2 款所
    規範之第二級毒品，被告予以施用，是核被告所為係犯同條
    例第10條第2 項之施用第二級毒品罪。其施用第二級毒品甲
    基安非他命前持有第二級毒品之低度行為，為施用之高度行
    為所吸收，不另論罪。又被告有事實欄所載之犯罪科刑及執
    行情形，此有臺灣高等法院被告前案紀錄表存卷可按，其受
    有期徒刑之執行完畢後5 年以內再故意犯本件有期徒刑以上
    之罪，係屬累犯，應依法加重其刑。爰審酌被告前有毒品前
    科，竟仍不知改悔，陷於毒癮而難以自拔，危害國民健康，
    及其犯罪之動機、手段、於本件犯罪後尚能坦承犯行，態度
    良好，量處如主文所示之刑。
據上論斷，應依刑事訴訟法第299條第1項前段，毒品危害防制條
例第10條第2 項，刑法第11條前段、第47條第1 項，判決如主文
。
本案經檢察官徐仕瑋到庭執行職務。
中    華    民    國    99    年    10    月    29    日
                        臺灣臺北地方法院刑事第十七庭
                                    法  官  賴淑美
上正本證明與原本無異。
如不服本判決應於收受送達後10日內向本院提出上訴書狀，並應
敘述具體理由；其未敘述上訴理由者，應於上訴期間屆滿後20日
內向本院補提理由書（均須按他造當事人之人數附繕）「切勿逕
送上級法院」。
                                    書記官  許翠燕
中    華    民    國    99    年    11    月    1     日
附錄本件判決論罪科刑法條全文：
毒品危害防制條例第10條
施用第一級毒品者，處六月以上五年以下有期徒刑。
施用第二級毒品者，處三年以下有期徒刑

司法院資訊處製作；財團法人民間司法改革基金會備份。
